臺灣臺中地方法院行政訴訟判決
109年度交字第547號
原      告  周明聰  

被      告  臺中市交通事件裁決處
                      設臺中市○○區○○○路00號
代  表  人  黃士哲    住同上
訴訟代理人  黃曉妍律師
上列當事人間交通裁決事件，原告不服被告民國109年11月19日
中市裁字第68-GT0000000號裁決書，提起行政訴訟，本院判決如
下：
    主  文
原處分撤銷。
訴訟費用新臺幣參佰元由被告負擔。
被告應給付原告新臺幣參佰元。 
    事實及理由
一、程序事項：按行政訴訟法第237 條之7 規定，交通裁決事件
    之裁判，得不經言詞辯論為之。本件屬交通裁決事件，依兩
    造所述各節及卷內資料其事證已臻明確，本院認無經言詞辯
    論之必要，爰不經言詞辯論而為判決。
二、事實概要：原告於民國109 年8 月13日14時57分許，駕駛號
    牌KLF-8791號營業貨運曳引車（下稱系爭車輛），行經臺中
    市○○區○○○○道路○○000 號燈桿前，因「汽車駕駛人
    有汽車裝載貨物超過核定之總重量、總聯結重量因而致人受
    傷」之違規行為，遭臺中市政府警察局烏日分局（下稱舉發
    機關）員警認定原告違反道路交通管理處罰條例第29條之2
    第5 項之規定，對原告掣開第GT0000000 號舉發違反道路交
    通管理事件通知單。被告續於109 年11月19日以中市裁字第
    68-GT0000000號裁決書（下稱原處分），依道路交通管理處
    罰條例第29條之2 第5 項及「違反道路交通管理事件統一裁
    罰基準表」之規定，裁處原告吊扣駕駛執照12個月，並應參
    加道路交通安全講習。原告不服，提起本件行政訴訟。
三、原告主張略以：交通事故發生當時，僅有物損之情況，原告
    留待現場亦未見任何人受傷，也無救護車到場施行救護，且
    嗣後相關人員製作筆錄時，也未有任何人主張其受有傷害。
    再者，由原告當時行車紀錄器影片觀之，原告之所以發生車
    禍碰撞事故，並非因原告裝載貨物超重導致煞車不及或失靈
    ，實係因前方車道因施工減縮，而對造小客車駕駛之車號牌
    碼ABT-9726號自用小客車與鄰近李超哲駕駛之車牌號碼000-
    000 號營業貨櫃曳引車爭搶車道，突然將車速減慢至停止，
    又未即時打雙黃燈警示後方之原告車輛，方導致車禍事故之
    發生，此有當日之行車紀錄器影片可稽。顯見，本件車禍事
    故與原告車輛載重間應無因果關係存在等語，並聲明：原處
    分撤銷，訴訟費用由被告負擔。
四、被告答辯則以：
  ㈠本件應適用之法律依據為道路交通管理處罰條例第29條之2第
    1 項、及第3 項及第5 項、道路交通安全規則第40條、第77
    條第1 項第9 款、第81條第1 項第1 款、度量衡法第5 條、
    度量衡器檢定檢查辦法第3 條第1 項第2 款等規定。
  ㈡案經轉據舉發機關109 年10月28日中市警烏分交字第1090055
    509號函復說明略以：「申訴人指稱交通事故發生當時並無
    人受傷且無救護車到現場載送傷傷者至醫院等情，經檢視員
    警職務報告及交通事故相關資料，旨揭車輛於109 年8 月13
    日14時57分，行臺中市○○區○○○○道路○○000 號燈桿前，裝載
    貨物違反『道交條例』第29條之2 第1 、2 項情形因而致人受
    傷，本案違規屬實」。
  ㈢次查舉發機關檢附之對造小客車駕駛談話紀錄表記載「（問
    ：肇事前出發地、目的地、行進方向、車道及肇事經過情形
    ？) 答：當時我駕駛ABT-9726號自用小客車行駛臺中市龍井
    區西濱快速道路最內車道（由北往南) 行駛，當時HAB-819
    號營業貨櫃曳引車在我車最右前方約2 公分左右，我看見對
    方打左轉方向燈要切換至我車道時，我就減慢速度，減慢速
    度過程中KLF-8791號營業貨櫃曳引車就直接從我車後方撞上
    來了」、「（問：第一次撞擊之部位？車損情形？) 答：我
    的撞擊部位是：我車正後方。車子受損的部位是：右後方車
    尾毀損」、「（問：你車上共乘幾人？你車上及對方車上有
    無人員受傷？受傷部位及傷勢如何？) 答：0 人，我頭部暈
    眩，事後自行至梧棲童醫院就醫」。對造診斷證明書記載對
    造小客車駕駛於109 年8 月13日18時31分至109 年8 月13日
    19時12分因「頭部外傷合併腦震盪」，於童綜合醫院急診治
    療。
  ㈣復查原告檢附之系爭車輛行車紀錄器畫面時間08/13/202014
    ：54：58時原告駕駛系爭車輛行駛於臺中市龍井區西濱快速
    道路南下路段，14：55：32時系爭車輛行駛於外側車道，一
    台曳引車由內側車道超越系爭車輛，14：55：42時對造小客
    車（下稱該車) 行駛於該曳引車後方，由內側車道超越系爭
    車輛，之後系爭車輛變換至內側車道行駛於該車後方，14：
    56：09時至14：57：56時另一台曳引車（下稱他車) 由加速
    車道向左變換至主線車道之外側車道，該外側車道路寬縮減
    ，當時該車前方有一台曳引車，右側又有他車強欲向左貼近
    而煞車減速，此時系爭車輛與他車距離約34公尺（以車道線
    線段4 公尺，間隔6 公公尺計算) ，之後他車與車碰撞，系
    爭車輛則煞車不及追撞該車右後方及他車左後方，導致他車
    及該車遭往前推移數公尺，系爭車輛擋風玻璃當場破裂，該
    車右後方車身瞬間凹損變形，兩造車身碎片散落一地。
  ㈤原告主張被告認不足採。蓋因：原告對於系爭車輛超載之事
    實並不爭執，此部分事實足堪認定。依前揭說明，車輛煞車
    能力與車輛重量有相當關聯，車輛重量越重，其動能加強，
    如行車中遇有狀況需煞車，煞停距離將較正常載運量之情形
    為長，對於道路交通安全有所危害；且每款車輛有不同之載
    重設計，若超重過多，將影響車輛懸吊系統無法負荷，導致
    方向盤操控不易，駕駛易發生翻車及撞車等意外。本件系爭
    車輛核重為35公噸，過磅總重為38.38 公噸，超載3.38公噸
    ，且依系爭車輛行車紀錄器影片顯示，系爭車輛當時煞車不
    及，追撞該車右後方及他車左後方，導致他車及該車遭往前
    推移數公尺，系爭車輛擋風玻璃當場破裂，該車右後方車身
    瞬間凹損變形，兩造車身碎片散落一地，顯見當時衝撞力道
    相當大，一般人遭遇如此瞬間撞擊，可想而知，縱無死亡或
    外傷情形，亦有內傷之可能。該車駕駛已於製作筆錄時，陳
    述身體不適，並提出「頭部外傷合併腦震盪」之診斷證明，
    縱原告並未申請行車事故鑑定，仍認對造受傷與原告超載間
    有因果關係。並聲明：原告之訴駁回，訴訟費用由原告負擔
    。
五、本院之判斷：
  ㈠按「汽車裝載貨物超過核定之總重量、總聯結重量者，處汽
    車所有人罰鍰，並記汽車違規紀錄1次，其應歸責於汽車駕
    駛人時，除依第3項規定處汽車駕駛人罰鍰及依第63條第1項
    第2款規定記點外，並記該汽車違規紀錄1次。」、「汽車駕
    駛人有第1項、第2項情形，因而致人受傷者，吊扣其駕駛執
    照1年；致人重傷或死亡者，吊銷其駕駛執照。」、「汽車
    駕駛人，有下列情形之一者，應接受道路交通安全講習：一
    、違規肇事受吊扣駕駛執照處分。」，道路交通管理處罰條
    例第29條之2第1項、第5項及第24條第1項第1款分別定有明
    文。又道路交通管理處罰條例第29條之2第5項規定既課予汽
    車駕駛人依核定重量裝載貨物之公法上義務於先，再以其違
    反義務導致傷亡為其結果要件，考其立法意旨，行為人就其
    違反載重義務與被害人所致受傷或死亡之結果間，仍須具有
    相當因果關係，始足當之；此觀諸該規定中係以違反行政義
    務「因而致」人受傷或死亡之立法例，倘非如此解釋，相較
    於一般超速、闖紅燈、倒車或違規右轉等有違交通安全規則
    之事由，而有車禍事故致被害人傷亡者，何獨立為加重處罰
    依據，適足以證之，故違反義務與結果間，自應具有因果關
    係。
  ㈡查本件如事實概要所述之情事，有舉發機關第GT0000000 號
    舉發違反道路交通管理事件通知單、過磅單、舉發機關109
    年10月28日中市警烏分交字第1090055509號、員警職務報告
    、道路交通事故談話紀錄表、童綜合醫院一般診斷書、、原
    處分、送達證書、車輛行車事故鑑定系統、駕駛人基本資料
    、汽車車籍查詢、拖車車籍查詢等資料附卷可稽（見本院卷
    第65-67 、73-77 、85-95 頁），堪信為真實。本件爭議之
    關鍵厥為：原告駕駛系爭車輛裝載貨物超載之行為與訴外人
    李超哲之頭部受傷結果間，是否具有相當因果關係？經查：
    ⒈系爭車輛核定總重量為核重35噸，事發後原告駕駛之系爭
      車輛經過磅總重達38.38噸，為原告所不爭執，且有NV-A9
      過磅單、汽車車籍查詢、拖車車籍查詢附卷可稽（見本院
      卷第67、93、95頁），足認原告於上述時、地駕駛系爭車
      輛裝載貨物確有超過核定之總重量之事實，堪予認定。再
      者，本件事故發生時，確有訴外人李超哲受傷等情，亦有
      道路交通事故談話紀錄表、醫院診斷書、道路交通事故現
      場圖、道路交通事故照片存卷為證（見本院卷第75-77頁
      、185-193頁反面頁）。
    ⒉本件經本院囑託臺中市車輛行車事故鑑定委員會就上開交
      通事故之肇事責任歸屬進行鑑定，該會之鑑定意見為：「
      一、①周明聰駕駛營業用半聯結車，行經施工區域之快速
      道路，未注意車前狀況、未與前車保持安全距離撞擊前車
      ，同為肇事原因。二、②李國瑞駕駛營業用半聯結車，行
      至施工區域之快速道路，未預先顯示方向燈、往左變換車
      道、未讓左側直行車先行，同為肇事原因。三、③李超哲
      駕駛自用小客車，無肇事原因。」此有臺中市車輛行車事
      故鑑定委員會中市車鑑0000000案號鑑定意見書（見本院
      卷第219頁至反面頁）附卷可參。依上開鑑定結果可知，
      本件事故之發生係因駕駛人即原告未注意車前狀況及未與
      前車保持安全距離，導致追撞前方車輛，並衍生訴外人李
      超哲受傷之結果，並未認定原告駕駛系爭車輛裝載貨物超
      載之行為乃本件事故之肇事原因，尚難謂原告駕駛系爭車
      輛超載行為與訴外人李超哲受傷結果有何因果關係。況且
      被告亦未提出客觀證據，足以證明原告上述超載行為與訴
      外人李超哲受傷結果間，具有相當因果關係存在。
  ㈢綜上所述，本件原告固有駕駛系爭車輛裝載貨物超載之違規
    事實，然依卷內證據資料，並無法證明原告駕駛系爭車輛裝
    載貨物超載與致人受傷間有相當因果關係，依前揭法條規定
    及說明，被告自不能依道路交通管理處罰條例第29條之2第5
    項規定作成原處分裁罰原告，是原告訴請撤銷，為有理由，
    應予准許。
六、本件事證已臻明確，兩造其餘主張及陳述，經核於判決結果
    不生影響，爰不逐一論列，附此敘明。
七、本件第一審裁判費300元，應由敗訴之被告負擔，爰確定第
    一審訴訟費用額如主文第3項所示。
據上論結，本件原告之訴為有理由，依行政訴訟法第98條第1項
前段、第237條之7、第237條之8第1項、第237條之9、第236條、
第104條、民事訴訟法第93條，判決如主文。 
中　　華　　民　　國　　111 　年　　3 　　月　　25　　日
　　　　　　　　　行政訴訟庭　法　官　楊萬益
以上正本證明與原本無異。
如不服本判決，應於判決送達後20日內，向本院提出上訴狀，其
未表明上訴理由者，應於提出上訴後20日內向本院補提理由書（
均須按他造人數附繕本）。上訴理由應表明關於原判決所違背之
法令及其具體內容，或依訴訟資料可認為原判決有違背法令之具
體事實。
中　　華　　民　　國　　111 　年　　3 　　月　　25　　日
　　　　　　　　　　　　　　　書記官　林柏名